臺灣桃園地方法院民事裁定
111年度金字第21號
原      告  蔡長溪  



兼  訴  訟
代  理  人  徐浩宸  

上列原告與被告林宥朋（原名林松茂）間請求侵權行為損害賠償
事件，原告提起刑事附帶民事訴訟，經本院刑事庭裁定移送前來
（106 年度附民字第803號），本院裁定如下：
    主  文
原告應於本裁定送達後五日內，繳納第一審裁判費新臺幣壹拾萬
伍仟零壹拾陸元，逾期不補正即駁回其訴。
    理  由
一、按因犯罪而受損害之人，於刑事訴訟程序得附帶提起民事訴
    訟，對於被告及依民法負賠償責任之人，請求回復其損害，
    刑事訴訟法第487條第1項定有明文，是提起刑事附帶民事訴
    訟之原告，以直接因犯罪而受損害者為限，至於因犯罪而間
    接或附帶受損害之人，在民事上雖不失有請求損害賠償之權
    ，惟並非直接被害人，自不得於刑事訴訟程序附帶提起民事
    訴訟。次按，銀行法第29條及第29條之1之立法理由，均係
    以貫徹國家金融政策，確保政府得藉由有效管理金融機構，
    維護國家正常之金融、經濟秩序為目的。特定存款人之權益
    雖因國家貫徹其金融政策而間接獲得保障，但非此規定之直
    接保護對象，難謂特定存款人係行為人違反此規定之犯罪事
    實而受損害之人（最高法院103年度台抗字第476號裁定參照
    ）。再按，刑事附帶民事訴訟，經刑事庭依刑事訴訟法第50
    4條第1項規定裁定移送於同院民事庭後，民事庭如認其不符
    同法第487條第1項規定之要件時，應許原告得繳納裁判費，
    以補正起訴程式之欠缺（最高法院108年度台抗大字第953號
    裁定意旨參照）。
二、經查，原告係於本院刑事庭105年度金重訴字第1號違反銀行
    法等案件繫屬中提起本件刑事附帶民事訴訟，上開刑事案件
    係認被告違反銀行法第29條、第29條之1非銀行不得經營收
    受存款業務之規定，應論以如上開刑事判決所論之罪及刑，
    並依刑事訴訟法第504條第1項前段之規定，將本件刑事附帶
    民事訴訟移送本院民事庭審理等情，有上開刑事附帶民事訴
    訟起訴狀、刑事附帶民事訴訟裁定及105年度金重訴字第1號
    刑事判決附卷可稽。惟依首揭說明，銀行法第29條、第29條
    之1規定係在維護國家有關經營銀行業務應經許可之制度，
    貫徹金融政策上禁止非法經營銀行業務，以直接維護國家正
    常之金融、經濟秩序，至於存款人權益之保障，尚屬衍生及
    間接之目的，其縱因此項犯罪而事後受損害，亦僅屬間接被
    害人，應不得提起附帶民事訴訟（最高法院101年度台抗字
    第143號、102年度台抗字第615號裁定意旨參照）。是被告
    雖有上開違反銀行法第29條、第29條第1項、第125條第1項
    、第3項等之犯罪行為，然此核係屬破壞國家有關經營銀行
    業務應經特許之制度，而非直接侵害個人法益之犯罪，原告
    自非係因被告非法經營收受存款業務之不法行為而受損害之
    人，原告縱因此項犯罪而事後受有損害，亦僅屬間接被害人
    ，自不得於刑事訴訟程序附帶提起民事訴訟。據此，原告蔡
    長溪、徐浩宸分別請求被告賠償其因前述不法行為所受損害
    新臺幣（下同）1,040萬元、16萬1,600元及利息，核與刑事
    訴訟法第487條第1項之要件未合，然本院刑事庭業已裁定移
    送民事庭審理，為兼顧原告之程序利益、實體利益，應許原
    告得繳納裁判費，以補正起訴程式之欠缺。又原告係數人以
    同一訴訟程序對於被告同時主張損害賠償，核屬訴之主觀合
    併，數項訴訟標的之價額應合併計算。是以，原告蔡長溪、
    蔡長溪之本件請求金額分別為1,040萬元、16萬1,600元，共
    計1,056萬1,600元，應徵第一審裁判費10萬5,016元。茲依
    民事訴訟法第249條第1項但書之規定，限原告於收受本裁定
    送達5日內補繳，逾期不繳，即駁回其訴。
三、爰裁定如主文。
中　　華　　民　　國　　111 　年　　4 　　月　　29　　日
                  民事第一庭  法  官  紀榮泰
正本係照原本作成。
如不服本裁定關於核定訴訟標的價額部分，應於送達後十日內向本院提出抗告狀，並繳納抗告費新臺幣一千元；其餘關於命補繳裁判費部分，不得抗告。　　　　　　　　　　　
中　　華　　民　　國　　111 　年　　5 　　月　　2 　　日
                              書記官  郭力瑜